【裁判字號】    95,上,433
【裁判日期】    970422
【裁判案由】    遷讓房屋等
【裁判全文】
臺灣高等法院民事判決                   95年度上字第433號
上  訴  人  交通部公路總局
法定代理人  丁○○
訴訟代理人  成介之律師
複 代 理人  丙○○
            己○○
被 上 訴人  甲○○
被 上 訴人  戊○○
前列二人共同
訴訟代理人  楊金順律師
複 代 理人  吳孟勳律師
            游朝義律師
被 上 訴人  乙○○
訴訟代理人  黃瑞真律師
複 代 理人  鍾賢斌律師
            陳添信律師
被 上 訴人  徐火金
            陳瓊珠
上列當事人間遷讓房屋等事件，上訴人對於中華民國95年3月2日
臺灣臺北地方法院94年度北訴字第5 號第一審判決提起上訴，本
院於97年4月8日言詞辯論終結，判決如下：
    主  文
原判決關於駁回上訴人後開第二項之訴部分，及該部分假執行
之聲請，並訴訟費用之裁判廢棄。
上廢棄部分，被上訴人甲○○、戊○○、陳瓊珠、乙○○、徐火
金應自坐落於台北市○○區○○段一小段三一之一地號土地上，
門牌號碼為台北市○○街二號，如附圖所示編號Ａ、Ｂ之建物（
面積依序為二二平方公尺、一０平方公尺）遷出，將該建物返還
上訴人。
被上訴人甲○○、戊○○、乙○○、徐火金、陳瓊珠並應自民國
九十四年八月二十四日起，至返還上開房屋之日止，按月給付上
訴人壹萬伍仟參佰零捌元。
其餘上訴駁回。
第一、二審訴訟費用，由被上訴人負擔三分之二，餘由上訴人負
擔。
本判決於上訴人以新台幣壹佰貳拾貳萬伍仟元為被上訴人預供擔
保後得假執行，但被上訴人以新台幣參佰陸拾柒萬肆仟元為上訴
人預供擔保，得免為假執行。
    事實及理由
甲、程序方面：
一、本件被上訴人徐火金、陳瓊珠經合法通知，未於言詞辯論期
    日到場，核無民事訴訟法第386條所列各款情事，爰依上訴
    人之聲請，由其一造辯論而為判決。
二、按在第二審訴訟程序中為訴之變更或追加，非經他造同意，
    不得為之，但擴張或減縮應受判決事項之聲明者，不在此限
    ，民事訴訟法第446條、第255條第1項第3款定有明文。經查
    ，本件上訴人依民法第179條、第184條第1項前段、及第185
    條規定，請求被上訴人連帶給付相當於租金之利益部分，先
    、備位聲明之上訴聲明原均為：被上訴人甲○○、戊○○、
    陳瓊珠、乙○○、徐火金應分別自民國（下同）93年9月20
    日、93年10月10日、94年4月19日、93年9月20日、93年9 月
    20日起，至返還房屋之日止，與其餘被上訴人按月連帶給付
    上訴人新台幣（下同）30,617元（見本院1卷8頁）；嗣於本
    院審理中減縮為：被上訴人甲○○、戊○○、陳瓊珠、乙○
    ○、徐火金應均自94年8月14日起，至返還該房屋之日止，
    按月連帶給付上訴人30,617元（見本院2卷81頁），揆諸前
    開說明，應予准許。爰就減縮後之聲明範圍審理，合先敘明
    。
乙、實體方面：
一、上訴人主張：
  (一)先位之訴部分：
    坐落台北市○○區○○段1小段31－1地號土地（下稱系爭土
    地）係中華民國所有，上訴人為管理機關，其上門牌號碼台
    北市○○區○○街2號，面積為32平方公尺之2層樓建物（下
    稱系爭建物）為上訴人出資興建，所有權屬於上訴人。被上
    訴人甲○○、戊○○無使用系爭建物權限，卻居住其中；被
    上訴人徐火金、乙○○並非所有權人卻以此自居；被上訴人
    陳瓊珠亦未取得合法授權，竟將戶籍設於系爭建物，均屬侵
    害上訴人對於系爭建物之使用管理權限，上訴人自得依據民
    法第767條規定請求被上訴人甲○○、戊○○、徐火金、乙
    ○○、陳瓊珠自系爭建物遷離並返還，又被上訴人等人無法
    律上原因占有系爭土地及系爭建物，受有相當租金之不當得
    利，且屬故意侵害系爭土地及建物之所有權，使上訴人受有
    損害，併成立共同侵權行為，應依民法第179條、第184條第
    1項前段、及第185條規定，按月連帶給付依系爭土地當年度
    公告土地現值年息10%計算之相當租金之利益等語。並起訴
    聲明：被上訴人甲○○、戊○○、徐火金、乙○○、陳瓊珠
    應自坐落在臺北市○○區○○段一小段31－1地號（即系爭
    土地）之門牌號碼臺北市○○區○○街2號，如附圖所示編
    號A（一樓）、B（夾層）之建物（即系爭建物）遷出，並返
    還上訴人，且分別依原判決附表所示之日起至返還房屋之日
    止，與其餘被上訴人按月連帶給付上訴人30,617元；願供擔
    保，請准宣告假執行。
  (二)備位之訴部分：
    倘系爭建物所有權不屬於上訴人，系爭建物亦無占有系爭土
    地之合法權源，被上訴人甲○○、徐火金、乙○○均曾於訴
    訟進行中表示為系爭建物所有權人，故本於物上請求權、不
    當得利、侵權行為等規定，請求被上訴人等人拆除系爭建物
    並返還土地，且按月連帶給付依系爭土地當年度公告土地現
    值年息10% 計算之相當租金之利益等語。並起訴聲明：被上
    訴人甲○○、徐火金、乙○○應將坐落在臺北市○○區○○
    段一小段31－1 地號土地（即系爭土地）之門牌號碼臺北市
    ○○街2號，如附圖所示編號A（壹樓，面積22平方公尺）、
    B（夾層，面積10平方公尺）之建物（下合稱系爭建物）拆
    除，將系爭土地騰空返還上訴人，並分別依原判決附表所示
    之日起至返還土地之日止，與其餘被上訴人按月連帶給付上
    訴人30,617元；願供擔保，請准宣告假執行。
  (三)原審就先、備位部分均為上訴人敗訴之判決，上訴人聲明不
    服，並於本院就請求被上訴人給付相當於租金之利益部分，
    減縮聲明，如前所述。於本院為如下之上訴聲明：(甲)先位聲
    明：(1)被上訴人甲○○、戊○○、陳瓊珠、乙○○、徐火金
    應自坐落於台北市○○區○○段1小段31－1地號土地上，門
    牌號碼為台北市○○街2號，如附圖所示編號A、B之建物遷
    出，將該建物返還上訴人；被上訴人甲○○、戊○○、乙○
    ○、徐火金及陳瓊珠並應自94年8月14日起，至返還該房屋
    之日止，按月連帶給付上訴人30,617元。(2)願供擔保，請准
    宣告假執行。(乙)備位聲明：(1)被上訴人甲○○、乙○○及徐
    火金應將坐落於台北市○○區○○段1小段31－1地號土地上
    ，門牌號碼為台北市○○街2號，如附圖所示編號A、B之建
    物（面積共32平方公尺，上訴人96年9月11日民事言詞辯論
    意旨狀誤載為22平方公尺）拆除，並將A部分土地返還上訴
    人。被上訴人等並自94年8月14日起，至返還土地之日止，
    按月連帶給付上訴人30,617元。(2)願供擔保，請准宣告假執
    行。
二、被上訴人甲○○、戊○○則以：(一)被上訴人甲○○於63年3
    月27日與訴外人王怡結婚後，即搬入系爭建物旁之木造公有
    眷舍（門牌號碼同為台北市○○街2 號），66年間因空間不
    敷居住，遂向上訴人之前身即台灣省交通處公路局申請在公
    有眷舍旁邊增建系爭建物供家人使用，並與上訴人達成協議
    ，由上訴人擔任名義上起造人，並出具土地使用權同意書，
    被上訴人甲○○則實際籌資、設計、發包、監造興建系爭房
    屋，原始取得系爭建物所有權。系爭建物興建完成後，被上
    訴人甲○○雖歷經與前夫王怡離婚、公家眷舍之原配住人王
    沄（即王怡之父親）亡故等，被上訴人甲○○仍能居住於系
    爭建物，無庸遷出，顯見系爭建物確係被上訴人甲○○所出
    資興建。(二)上訴人甲○○所提出之興建系爭建物之收據，雖
    未註明係由何人支付，然依經驗法則收據通常係由支付款項
    之人所持有，則被上訴人甲○○既能提出收據，即能證明系
    爭建物係其所出資興建。又建造執照正本現由被上訴人甲○
    ○持有，並自66年底系爭建物興建完成即居住迄今，亦足證
    系爭建物係被上訴人甲○○所出資興建。(三)被上訴人甲○○
    居住系爭房屋歷時20餘年，上訴人未曾爭執，早已形成被上
    訴人有權居住系爭建物之正當信賴，上訴人提起本件訴訟顯
    然違反誠信原則，構成權利濫用等語，資以抗辯。(四)並於本
    院為如下之答辯聲明：(1)上訴駁回。(2)如受不利判決，願供
    擔保，請准宣告免假執行。
三、被上訴人乙○○則以：(一)系爭建物係訴外人王沄於66年間，
    因配住之公有眷舍空間不足，向上訴人前身台灣省交通處公
    路局申請在公有眷舍旁增建系爭建物，獲准後出資興建，惟
    因系爭建物坐落之土地係屬中華民國所有，依相關法令規定
    ，無法由私人擔任起造人，王沄為謀求解決之道，遂與上訴
    人達成協議，由上訴人擔任名義上之起造人，向台北市工務
    局申請建照執照，此係行政上之便宜措施，不影響系爭房屋
    係由王沄出資原始起造及原始取得所有權之事實。(二)系爭建
    物興建前既得上訴人之前身台灣省交通處公路局之同意，建
    築完成後由王沄及其家人使用，且上訴人於提起本件訴訟前
    ，數十年來從未對王沄或其家人提起遷讓房屋及拆屋還地訴
    訟，顯認王沄係屬有權占有。(二)王沄死亡後由全體繼承人協
    議分配系爭建物與訴外人王高淵明，被上訴人乙○○於92年
    2 月20日與訴外人王高淵明簽訂協議書，取得系爭建物所有
    權及使用土地權利，後因訴外人王高淵明死亡而不及履行，
    被上訴人乙○○曾另案請求訴外人王高淵明之繼承人履行協
    議，並與繼承人之一王愫達成訴訟上和解，確認被上訴人乙
    ○○為系爭建物所有權人，上訴人請求被上訴人遷讓房屋自
    屬無據。(三)上訴人既曾出具同意書准許訴外人王沄興建系爭
    建物，自屬同意在系爭建物使用期限內，具有使用系爭土地
    之權利，則被上訴人乙○○合法取得系爭建物所有權及系爭
    土地使用權，上訴人訴請被上訴人拆除系爭建物並返還土地
    ，自無所據等語，資以抗辯。(四)並於本院為如下之答辯聲明
    (1)上訴駁回。(2)如受不利判決，願供擔保，請准宣告免假執
    行。
四、被上訴人徐火金、陳瓊珠，未於言詞辯論期日到場，亦未提
    出書狀答辯。
五、兩造不爭執之事實（見本院2卷第47頁）：
  (一)系爭建物坐落在系爭土地，系爭土地所有權屬於中華民國，
    上訴人為管理機關。
  (二)訴外人王沄死亡前為上訴人之員工，獲配住在系爭建物旁之
    公有眷舍。
  (三)系爭建物於66年間興建完成，係未辦理所有權登記之建築物
    。
六、得心證之理由（先位之訴部分）：
    上訴人主張為系爭建物之所有權人，被上訴人甲○○、徐火
    金、戊○○、乙○○、陳瓊珠等無權占用系爭建物，受有相
    當租金之不當得利，且屬故意侵害上訴人所有權，使上訴人
    受有損害，併成立共同侵權行為，爰依民法第767條、第179
    條、第184 條第1項前段、第185條規定，請求遷讓系爭建物
    及按月連帶給付相當租金之不當得利等語。但為被上訴人否
    認，並以前揭情詞置辯。是以，本件兩造主要爭點為：上訴
    人是否為系爭建物所有權人？被上訴人是否有權占用系爭建
    物？分述如下：
  (一)上訴人是否為系爭建物之所有權人？
    (1)按行使物上請求權請求遷讓房屋，自須舉證為所有人或依
      法得行使所有權之人，民事訴訟法第277條定有明文。又
      按建造執照乃行政機關管理都市建築，於行政管理上核發
      之文件，故不得專以其記載為建築物所有權歸屬之依據，
      惟其起造人之記載，若無其他證據證明建築物之實際出資
      起造人另有其人時，亦非不得據以推定為建築物之原始所
      有人（最高法院81年度台上字第2782號判決意旨參照）。
      故未經登記之不動產，由出資興建之人原始取得所有權，
      若無證據足以確定出資興建者，可推定建築執照起造人為
      原始所有人。
    (2)系爭建物之起造人為「台灣省公路局（即上訴人之前身）
      」，設計人為「公路局建築課」，有台北市政府工務局六
      六建（城中忠）字第015號建造執照在卷可按（見本院2卷
      88頁），且申請建造執照時，所需繳納之執照規費，亦由
      上訴人所繳納，有上訴人提出之台北市政府行政規費（
      NO889387）收據附卷可憑（見本院2卷89頁），再依系爭
      土地使用同意書上記載，土地所有權人係同意「台灣省交
      通處公路局」興建房屋，有土地使用權同意書可按（見本
      院2卷90頁），則上訴人主張其為系爭建物之所有權人，
      應堪信為真實。
    (3)被上訴人甲○○雖辯稱：系爭建物為伊籌資興建，應由伊
      取得所有權，並提出收據及估價單（見原審1卷第67頁至
      第71頁）為憑云云。然查，上訴人否認上開收據及估價單
      之真正，且依該收據所示（見原審1卷第67頁），係記載
      「66年8月11日付陳連定先生新台幣肆萬元正」、「8月27
      日付陳連定先生新台幣參萬元正」等語，再由陳連定簽收
      ，並未載明係由何人支付該款項，及該款項究係作何用途
      ，故該收據自不能為被上訴人甲○○支付興建系爭建物工
      程款之證明。又估價單未載明工程之施作地點，其上所載
      工程總價1萬4千元（見原審1卷第69、70頁），與系爭建
      物建造執照申請書所載工程總價3萬4千元（見原審1卷第8
      頁）及被上訴人甲○○自承支付十幾萬元工程款等語（見
      本院2卷第46頁反面）不符，況該估價單並非收據，且記
      載「業主王先生」，並非被上訴人甲○○，則該估價單亦
      無法為系爭建物係被上訴人甲○○所出資興建之證明。是
      被上訴人甲○○上開所辯，委無足採。
    (4)被上訴人乙○○辯稱：系爭建物，係因上訴人配住予訴外
      人王沄（即被上訴人甲○○之公公）之木造公有眷舍，66
      年間因空間狹小，不敷家人使用，王沄遂向上訴人申請在
      公有眷舍旁邊增建系爭建物供家人使用，上訴人同意後，
      王沄遂自行畫設計圖，並找營造廠興建系爭建物。又因系
      爭建物坐落之土地係屬中華民國所有，依相關法令規定，
      無法由私人擔任起造人，王沄為謀求解決之道，遂與上訴
      人達成協議，由上訴人擔任名義上之起造人，向台北市工
      務局申請建照執照，惟此行政上之便宜措施，不影響系爭
      房屋係由王沄出資原始起造之事實云云，然為上訴人所否
      認，而被上訴人乙○○對「上訴人同意王沄自費興建」乙
      節，未舉證以實其說，空言所辯，自不採信。至系爭建物
      建築線指示（定）申請書圖之「建築師姓名及事務所名稱
      」欄雖記載「王沄」（見原審1 卷第10頁），惟此僅係表
      明「王沄」為指定建築線之建築師，與是否為出資者無關
      ，自無法為系爭建物由「王沄」出資興建之證明。證人龔
      仲康雖證稱：「王高淵明說是她先生（即訴外人王沄）蓋
      的房子。圖是她先生王沄畫的，他是工程師」等語（見原
      審1卷220頁），但查，證人龔仲康上開所述係轉述自王高
      淵明，亦據證人龔仲康證稱：「王高淵明問我公家的房子
      可不可以買下來。我說可以住不可以買，她說她有一個房
      子是自己蓋的，．．．．。王高淵明說是他先生蓋的房子
      ．．．」、「（圖是王沄畫的，你如何知道？）是王高淵
      明跟我說的」等語在卷（見原審1卷第221頁），是證人龔
      仲康所證顯係屬傳聞證據，已難逕為採信，再王高淵明為
      保有系爭建物之所有權，並使被上訴人乙○○相信其有權
      出售系爭建物，其所述是否可信，已屬可疑。況王高淵明
      於92年2 月20日如有與被上訴人乙○○簽訂協議書，將系
      爭建物讓渡予被上訴人乙○○（見原審1卷第149頁至第15
      1頁），何以於92年10月7日又致函上訴人「(一)．．從未將
      房屋一部或全部出租或供他人使用，．．．。(二)至於乙○
      ○先生向台北市中正區戶政事務所申請增訂門牌一節，並
      未經本人同意，純屬其個人行為，與本人無涉，近聞有人
      對於本人所居住之房屋曾散發諸多不實之傳言，是否別具
      用心，意圖從中牟利，深為不解，尚祈鈞局勿予輕信，俾
      免影響本人之居住權益」等語（見本院1 卷第13頁），故
      證人龔仲康之證言亦難為系爭建物係王沄興建之證明。被
      上訴人乙○○上開所辯，亦不足採信。
    (5)綜上，既無證據證明系爭建物之實際出資者，揆之首揭說
      明，即應推定建築執照起造人即上訴人為原始所有人。
  (二)被上訴人是否有權占用系爭建物？
    (1)按所有權人對於無權占有或侵奪其所有物者，得請求返還
      之。對於妨害其所有權者，得請求除去之。有妨害其所有
      權之虞者，得請求防止之，民法第767條定有明文。又請
      求返還所有物之訴，應以現在占有該物之人為被告，如非
      現在占有該物之人，要不得本於物上請求權，對之請求返
      還所有物。最高法院29年度上字第1061號判例參照。
    (2)被上訴人甲○○部分：系爭建物非屬被上訴人甲○○所有
      ，已如前述，而其自承系爭建物興建完成後，即一直居住
      至今，且戶籍仍設於系爭建物內，有答辯狀、原審94年4
      月21日言詞辯論筆錄、戶籍謄本在卷可按（見原審1卷第
      60、118、206、207、271、13頁，本院2卷157頁），並經
      原法院勘驗屬實，有勘驗筆錄可參（見原審1卷第133頁）
      。另被上訴人甲○○又於93年8月間檢附「台北市未辦妥
      保存登記（所有權登記）之房屋申請設立房屋稅籍承諾書
      」、「房屋稅申報書」等文件，以其名義向台北市稅捐稽
      徵處中正分處申請房屋設籍，並以其為納稅義務人等情，
      有台北市稅捐稽徵處中正分處93年8月11日北市稽中正乙
      字第09360801300號函、及台北市房屋現值核定表可憑（
      見原審1卷第43、63頁），是被上訴人甲○○主觀上認其
      係所有權人，客觀上亦有占有之事實，惟其並非所有權人
      ，已如前述，另其又無法舉證證明有何合法占有系爭建物
      之權源，則上訴人請求被上訴人甲○○返還系爭建物，應
      予准許。
    (3)被上訴人乙○○辯稱：系爭建物係上訴人同意訴外人王沄
      所興建，而王高淵明繼受該建物之所有權及所占用土地之
      使用權後，出售予伊，伊自有權占用云云。但查，系爭建
      物非訴外人王沄所興建，被上訴人乙○○無權使用，已如
      前述，而其於原審訴訟期間將系爭建物委由訴外人陳莉玲
      管理，陳莉玲再借予財團法人昌盛教育基金會及順德文化
      基金會使用，有無償使用同意書可按（見本院1卷第144頁
      ），嗣於本院審理中，亦自承系爭建物現由伊兒子居住並
      設籍等語（見本院2卷32頁），可證被上訴人乙○○主觀
      上認其係所有權人，客觀上亦有占有之事實，惟其並非所
      有權人，其又無法舉證證明有何合法占有系爭建物之權源
      ，則上訴人請求被上訴人乙○○返還系爭建物，應予准許
      。
    (4)被上訴人徐火金部分：被上訴人甲○○於93年8月16日將
      系爭建物出售予被上訴人徐火金，徐火金再於93年10月10
      日出租予被上訴人戊○○等情，固據被上訴人甲○○提出
      不動產買賣契約書、房屋租賃契約書為憑（見原審1卷第
      37頁至第49頁、第79頁至第83頁）。然查，系爭建物非被
      上訴人甲○○所有，其出售予被上訴人徐火金為無權處分
      ，則被上訴人徐火金、戊○○均無權使用系爭建物，則上
      訴人請求被上訴人徐火金、戊○○返還系爭建物，應予准
      許。
    (5)被上訴人陳瓊珠自93年10月26日起設籍於系爭建物，有戶
      籍謄本可按（見原審1卷13、121頁），惟其未舉證證明有
      何使用之權源，從而，上訴人請求被上訴人陳瓊珠返還系
      爭建物，亦為有理由。
七、按侵權行為損害賠償請求權，乃加害人填補被害人因侵權行
    為所受之損害，其重在加害人應對被上訴人負損害賠償之責
    ；不當得利返還請求權則在取回受領人之受益，使其返還於
    受損人，故重在加害人利得之返還。是立法意旨各有不同。
    前者以被害人受損害為要件，加害人是否因此得利，則非所
    問；後者則以一方受利益致他方受損害為必要，故不當得利
    重在以受益人利得之返還。二者成立要件既有不同，目的亦
    異，此為請求權競合。而本件上訴人就被上訴人占用系爭房
    地部分，依民法第184第1項、185條第1項規定請求被上訴人
    上訴人連帶負損害賠償之責，惟上訴人就其所受損害、所失
    利益為何，未善盡舉證之責，故上訴人依侵權行為請求被上
    訴人連帶賠償部分，不應准許。另無權占有他人之房屋，可
    能獲得相當於租金之利益，為社會通常之觀念。被上訴人無
    權占有系爭房地，自屬受有相當於租金之不當得利，則上訴
    人依民法第179條規定請求被上訴人返還其占用系爭房地獲
    有相當於租金之利得，應予准許。按城市地方房屋之租金，
    以不超過土地及其建築物申報總價年息百分之十為限。土地
    法第97條規定之土地及建築物之總價額，土地價額依法定地
    價，建築物價額依該管直轄市或縣（市）地政機關估定之價
    額。土地法第97條、土地法施行法第25條分別定有明文。而
    土地法第148條規定土地所有權人依土地法所申報之地價為
    法定地價，故土地法第97條所謂之土地及建築物申報價額，
    即指該土地之申報地價、建築物為地政機關估定之價額而言
    。再公有土地，以各該宗土地之公告地價為申報地價，免予
    申報，平均地權條例施行細則第21條定有明文。經查，系爭
    土地之公告地價為每平方公尺167,000元，而系爭建物占用
    系爭土地之面積為22平方公尺等情，有土地登記簿謄本附卷
    可稽（見原審1卷第7頁），並經原審法院會同地政機測量屬
    實，有勘驗筆錄及土地複丈成果圖可憑（見原審1卷第133、
    134、143、144頁）。參以系爭建物坐落在台北市區○位於
    ○○街與杭州南口附近，附近有台大法學院、台北商專、成
    功高中等學校，並有幸安市○○○○街市場，杭州南路上有
    公車經過，道路規劃現況及交通設施配置狀態均佳等情，有
    勘驗筆錄可憑（見原審1卷第133、134頁）。茲審酌系爭房
    地之工商繁榮之情狀，及系爭建物屋齡已顯老舊，及被上訴
    人均不常使用等情，認被上訴人占用系爭建物之利得以系爭
    土地（建物部分之價值上訴人未請求）申報總價年息百分之
    五為適當。則被上訴人請求上訴人每月給付相當於租金不當
    得利為15,308元【167,000元×22×5%÷12＝15,308元（元
    以下四捨五入）】。上訴人逾此部分請求，不應准許。
八、綜上所述，系爭建物為上訴人所有，為被上訴人無權占用，
    則上訴人本於民法第767條規定請求被上訴人返還系爭建物
    ，並依民法第179條規定請求上訴人自起訴狀繕本最後送達
    之翌日即94年8月24日起至返還系爭建物之日止，按月給付
    15,308元為有理由，應予准許，逾此所為請求，為無理由，
    應予駁回。又，上訴人勝訴部分，兩造分別陳明願供擔保為
    准、免假執行之宣告，經核於法並無不合，爰分別酌定相當
    擔保金額准許之。至於上訴人敗訴部分，其假執行之聲請失
    所附麗，應併予駁回。原審就上開應准許部分，為上訴人敗
    訴之判決，並駁回其假執行之聲請，尚有未洽，上訴意旨求
    予廢棄改判，為有理由，爰由本院予以廢棄改判如主文第2
    項所示，並依聲請為附條件之准、免假執行之宣告。至於上
    訴人之請求不應准許部分，原判決為上訴人敗訴之判決，並
    駁回其假執行之聲請，經核於法並無不合，上訴意旨求予廢
    棄改判，為無理由，應駁回其上訴。
九、本件先位之訴既有理由，備位之訴即無審酌之必要，又本件
    事證已明，兩造其餘攻擊防禦方法及未經援用之證據，經本
    院審酌後，核與本件之結論，不生影響，爰不一一贅述，附
    此敘明。
丙、據上論結，本件上訴為一部有理由，一部無理由，依民事訴
    訟法第450條、第449條第1項、第79條、第463條、第390條
    第2項、第392條、第385條第1項，判決如主文。
中    華    民    國    97    年    4     月    22    日
                    民事第五庭
                        審判長法  官  魏麗娟
                              法  官  陳博享
                              法  官  蔡芳齡
正本係照原本作成。
如不服本判決，應於收受送達後20日內向本院提出上訴書狀，其
未表明上訴理由者，應於提出上訴後20日內向本院補提理由書狀
（均須按他造當事人之人數附繕本）上訴時應提出委任律師或具
有律師資格之人之委任狀；委任有律師資格者，另應附具律師資
格證書及釋明委任人與受任人有民事訴訟法第466條之1第1項但
書或第2項（詳附註）所定關係之釋明文書影本。
中    華    民    國    97    年    5     月    1     日
                              書記官  蔡錦輝
附註：
民事訴訟法第466條之1（第1項、第2項）：
對於第二審判決上訴，上訴人應委任律師為訴訟代理人。但上訴
人或其他法定代理人具有律師資格者，不在此限。
上訴人之配偶、三親等內之血親、二親等內之姻親，或上訴人為
法人、中央或地方機關時，其所屬專任人員具有律師資格並經法
院認為適當者，亦得為第三審訴訟代理人。


司法院資訊處製作；財團法人民間司法改革基金會備份。
